臺灣高等法院刑事判決　　　　　　　　　　　　九十一年度上更(二)字第五二一號
　　上　訴　人
　　即　被　告　　戊○○　男.
　　右二人共同
　　指定辯護人　　本院甲○辯護人李廣澤
右上訴人因毒品危害防制條例案件，不服臺灣板橋地方法院八十八年度訴字第一九一
二號，中華民國八十九年七月二十一日第一審判決（起訴案號：臺灣板橋地方法院檢
察署八十八年度偵字第二００二七號、二００二九號），提起上訴，本院判決後，經
最高法院第二次發回更審，本院判決如左：
    主  文
原判決撤銷。
戊○○、丙○○共同連續販賣第一級毒品，各處無期徒刑，褫奪公權終身。扣案如附
表二編號二、五所示海洛因沒收銷燬之，如附表二編號七至十三所示之物沒收。如附
表一所示販賣第一級毒品海洛因所得財物新臺幣陸拾壹萬參仟參佰元沒收，如全部或
一部不能沒收時，以其財產抵償之。又共同連續販賣第二級毒品，戊○○處有期徒刑
拾肆年，丙○○處有期徒刑拾年。扣案如附表二編號一、三、六所示安非他命沒收銷
燬之，如附表二編號七至十三所示之物沒收。如附表一所示販賣第二級毒品安非他命
所得財物新臺幣壹佰萬柒仟元沒收，如全部或一部不能沒收時，以其財產抵償之。戊○○、丙○○各應執行無期徒刑，褫奪公權終身。如附表二編號二、五所示海洛因沒
收銷燬之，如附表二編號一、三、六所示安非他命沒收銷燬之，如附表二編號七至十
三所示之物沒收，如附表一所示販賣第一級毒品海洛因所得財物新臺幣陸拾壹萬參仟
參佰元，及販賣第二級毒品安非他命所得財物新臺幣壹佰萬柒仟元均沒收，如全部或
一部不能沒收時，均以其財產抵償之。
    事  實
一、戊○○於民國八十一年間曾犯違反麻醉藥品管理條例罪，經台灣板橋地方法院以
    八十一年五月十九日八十一年度易字第一七六六號判決判處有期徒刑一年，於八
    十一年六月二十七日判決確定。又於八十一年間犯煙毒、違反麻醉藥品管理條例
    、違反藥事法等罪，經台灣高等法院以八十二年四月二十八日八十二年度上訴字
    第一三四五號判決分別判處有期徒刑三年、一年、一年，應執行有期徒刑四年八
    月，於八十二年六月二十五日確定。上開四罪接續執行，於八十三年七月六日假
    釋出監，須至八十七年一月十九日方假釋縮刑期滿執行完畢。又於八十三年間犯
    違反麻醉藥品管理條例罪，經台灣基隆地方法院以八十四年四月二十一日八十三
    年度易字第九九六號判決判處有期徒刑八月，於八十四年五月二十一日確定。又
    於八十三年間犯煙毒罪，經台灣高等法院以八十四年八月四日八十四年度上訴字
    第二五０三號判決判處有期徒刑二年六月確定。上開二罪經裁定應執行有期徒刑
    三年。經執行上開有期徒刑三年，並接續執行上開假釋經撤銷後之殘刑三年六月
    又十三日，於八十七年七月二十三日假釋出監，應至九十年二月十九日方假釋縮
    刑期滿執行完畢（不構成累犯）。戊○○於假釋期間，猶不知悔改，夥同綽號「
    排骨」之丙○○及綽號「黑豬」之乙○○（販賣第二級毒品部分業經台灣板橋地
    方法院以八十九年五月十二日八十八年度訴字第一九四五號判決判處有期徒刑三
    年八月確定，販賣第一級毒品部分未經起訴）共同意圖販賣第一級毒品海洛因及
    第二級毒品安非他命營利，並基於概括之犯意，由戊○○出資購入毒品，丙○○
    、乙○○則負責聯絡客戶交易及送交毒品予客戶及收款、記帳，而自八十八年七
    月間起，至八十八年八月二十四日止，先後在由戊○○出資，推由丙○○出面於
    八十八年八月十七日所承租作為販賣毒品據點之臺北縣蘆洲市○○路四二號二樓
    及三民路附近等地，多次販賣第一級毒品海洛因及第二級毒品安非他命予綽號「
    碰奶」之丁○○等不特定客戶，得款由戊○○取得牟利，再交付丙○○、乙○○
    不詳數額報酬。戊○○等人所販賣毒品、客戶及金額，均詳如附表一所示。迨至
    八十八年八月二十三日晚間七時許，經警查獲丁○○，因丁○○同意配合查緝毒
    品來源，乃經警察安排，由丁○○撥打門號0000000000乙○○所持用
    行動電話，向乙○○佯稱購買安非他命，乙○○不知有異，於八十八年八月二十
    三日晚間十一時四十五分許，攜帶如附表二編號一所示安非他命一包，抵達臺北
    縣蘆洲市○○路九七號前，欲出售與丁○○時，為在場埋伏警員當場逮捕，並自
    乙○○手上扣得該包安非他命。旋因乙○○供述係與戊○○、丙○○二人共同販
    賣安非他命，警方乃循線先於八十八年八月二十四日晚間十時三十分許，持檢察
    官簽發之搜索票，在臺北縣蘆洲市○○路二○四巷八號搜索查獲戊○○，並扣得
    如附表二編號二、三所示之海洛因、安非他命、供施用毒品所用如附表二編號四
    所示吸食器一組、注射針筒一支，及如附表二編號十三所示戊○○所有預備供販
    賣毒品使用之分裝袋。警方復於同日晚間十一時五十分許，持檢察官簽發之搜索
    票，在臺北縣蘆洲市○○路四二號二樓查獲丙○○，並扣得如附表二編號五、六
    所示之海洛因、安非他命，及戊○○所有供販賣毒品所用如附表二編號八至十二
    所示之物，及如附表二編號七所示預備供販賣毒品使用之分裝袋，及丙○○施用
    毒品所用如附表二編號四所示注射針筒二十三支，查得上情。
二、案經臺北市政府警察局移送臺灣板橋地方法院檢察署檢察官偵查起訴。
    理  由
壹、認定犯罪事實所憑之證據及理由
一、上開警方於八十八年八月二十三日查獲證人丁○○，因證人丁○○供出毒品來源
    為被告戊○○、丙○○及共犯乙○○，經警方安排由證人丁○○撥打共犯乙○○
    所持用門號0000000000行動電話，向共犯乙○○假稱購買安非他命，
    於上揭時、地查獲依約前往交易之共犯乙○○，並扣得安非他命一包等情，經證
    人丁○○於警訊、查獲警員許炳煌於原法院審理時證述屬實（見偵字第二００二
    九號卷第十頁、原審卷第一二０頁），即共犯乙○○於警訊、原法院、本院審理
    時亦供述：是丁○○撥打伊使用之門號0000000000行動電話，聯絡伊
    到三民路交易。伊於八十八年八月二十三日晚間十一時四十五分許，持有安非他
    命一包，在三民路九七號前，要以新台幣（下同）一萬五百元出售與丁○○時，
    為警查獲等情（見偵字第二００二九號卷第十二頁背面、原審卷第一二０頁、本
    院卷第一０五、一０六頁）。並有經憲兵司令部刑事鑑識中心鑑驗結果，淨重十
    五．六五三八公克（取樣０．０五七０公克鑑析用罄，餘十五．五九六八公克）
    如附表二編號一所示安非他命一包，扣案可資佐證（見本院調取之偵字第一九九
    七０號卷第十一頁），及該中心八十八年十月八日綱得字第一三六九五號鑑驗
    通知書一紙附卷可稽（見偵字第一九九七０號卷第三九頁）。證人丁○○於檢察
    官訊問及台灣板橋地方法院八十八年度訴字第一九四五號案件審理時雖證述其係
    打電話給「排骨」，由乙○○送安非他命過來被查獲等情（見本院調取之偵字第
    一九九七０號卷第二四、三六頁、台灣板橋地方法院八十八年度訴字第一九四五
    號卷第二八頁），核與共犯乙○○於檢察官訊問時供述係「排骨」即被告丙○○
    要其送安非他命給丁○○時，為警當場查獲情節相符（見本院調取之偵字第一九
    九七０號卷第二一、二八頁）。惟共犯乙○○於為上述供述時仍極力否認販賣安
    非他命，僅承認為被告戊○○、丙○○送交安非他命予客戶，就相關情節有為不
    實供述以避重就輕之強烈動機。反之，共犯乙○○於原法院及本院審理時，因其
    所犯販賣安非他命罪，業經判決確定，已無諉責被告丙○○必要，所為供詞，自
    較為可採。再參諸證人丁○○與共犯乙○○一起被移送檢察署，多有勾串卸責機
    會。再以證人丁○○與共犯乙○○原有相當情誼（見上更(一)字第六一七號卷二第
    七八頁），其供出毒品來源經警查獲共犯乙○○，其既自認虧欠共犯乙○○（見
    原審卷第三六頁），即有配合共犯乙○○說詞，以減免罪責可能。再證人丁○○
    既係撥打0000000000共犯乙○○所持用行動電話，信無係聯絡被告丙○○購買安非他命之理，應係聯絡共犯乙○○始合於事理。是以證人丁○○及共
    犯乙○○所供述證人丁○○係聯絡「排骨」即被告丙○○購買安非他命等情，應
    為卸責或迴護之詞，並不足取，併予敘明。
二、上開共犯乙○○到案後，供述與被告戊○○、丙○○共同販賣安非他命，經警循
    線分別於上揭時、地，搜索查獲被告戊○○、丙○○，並扣得如附表二所示之物
    品等情，經共犯乙○○於警訊中供明，並有搜索票影本、搜索扣押證明筆錄在卷
    可據（見偵字第二００二七號卷第四至七頁、第十六至十八頁），及如附表二編
    號二至十三所示之物品，扣案可資佐證。扣案之附表二編號二、五所示海洛因，
    及附表二編號三、六所示安非他命，分別經鑑定結果，確實為海洛因及安非他命
    （驗餘淨重依編號二、五、三、六次序為九四．二三公克、八．五八公克、十五
    ．七九公克、五一０．九一公克）無訛等情，分別有法務部調查局八十八年十月
    十二日陸字第八八一七五一四０號、八十八年十月十二日陸字第八八一七五
    七三九號鑑定通知書影本、八十九年三月二十日陸字第八九０一四三九０號、
    八十九年三月二十日陸字第八九０一四四０三號檢驗通知書在卷可稽（見原審
    卷第八五、八六、一八九、一九０頁）。
三、共犯乙○○於警訊時供述：伊自八十八年七月底起至八月中旬，替綽號「阿來」
    將安非他命賣給綽號「昌仔」、「龍飛」、「大成」、「龍仔」、「彭奶」等人
    ，所收取金錢交給「阿來」。伊曾欠「阿來」十一萬多元，「阿來」幫伊還清，
    且每月給伊三至五千元花用。綽號「阿來」本名戊○○，「排骨」為丙○○，「
    彭奶」為丁○○（見本院調取之偵字第一九九七０號卷第四至六頁）；於檢察官
    訊問時供述：警方於八十八年八月二十三日所查獲一包安非他命是「排骨」要伊
    交給丁○○，收取一萬元，伊到達三民路九七號前，看到丁○○，還未交付丁○○，伊就被警察查獲。伊送安非他命一次五百元，均約在加油站旁或蘆洲頂好市
    場附近，「排骨」約好地點，伊負責送貨及收錢。叫伊送貨者係「排骨」及「阿
    來」二人，其餘都是買主；被查獲當天係綽號「排骨」要伊將安非他命交給丁○○，叫伊收一萬一千五百元，平常沒錢時，「排骨」會給伊三、五千元。伊有幫
    「阿來」送安非他命，收到金錢要交給「阿來」，伊沒錢時「阿來」會給伊三、
    五千元（見本院調取之偵字第一九九七０號卷第十九至二一頁、第二八至三０頁
    ）；於本院審理時供述：伊幫綽號「大包」即「大仔」出售安非他命，由「大包
    」先拿安非他命給伊，伊出售後算錢給「大包」。出售安非他命有記帳，就是扣
    案之帳冊。帳冊是要給「大包」看，伊也要看。帳冊本來是由伊寫，因伊字太醜
    ，有請丙○○幫忙登記帳冊。伊與丙○○住在一起，伊不在，如果丙○○有賣安
    非他命，也要記帳，伊出售安非他命所賺金錢，也會多少分給丙○○一些，讓他
    去買海洛因施用各等語（見本院卷第一００至一０五頁、第一四七頁）。被告丙○○於警訊時供述：警方查扣之帳單及電話聯絡單，字跡較潦草部分是乙○○所
    寫，其他是乙○○叫伊所寫。帳冊中「已入帳大仔」是指金錢已交給「大仔」，
    「大仔」就是戊○○。帳單上入帳金錢，伊是送到民族路二０四巷八號當面交給
    戊○○。伊係於八十八年六月初在電動玩具店認識乙○○，認識乙○○不久，由
    乙○○介紹認識戊○○，平時稱呼戊○○為「大仔」。蘆洲光華路四二號二樓係
    伊出面承租，由戊○○支付租金一萬元，伊與綽號「黑豬」之乙○○自八十八年
    八月十七日開始同住。警方於八十八年八月二十四日晚間十一時五十分許，在蘆
    洲光華路查獲之物品，是乙○○用來販賣海洛因及安非他命。伊曾在八十八年八
    月二十一日或二十二日晚間十二時許，送半兩安非他命給綽號「彭玲」（按即彭
    奶）之丁○○，收取一萬元，金錢交給乙○○（見偵字第二００二九號卷第六至
    八頁）；於檢察官訊問時供述：乙○○有在賣毒品，他有叫伊拿給買主，再將錢
    拿回給他（見偵字第二００二九號卷第四一頁）；於原法院審理時供述：扣案帳
    單是乙○○叫伊所寫，除較潦草字跡是乙○○所寫外，其餘是伊所寫（見原審卷
    第一二一、一七五頁）；於本院前審審理時供述：伊要承認有賣安非他命，但沒
    有賣海洛因。帳單是伊所寫，確實有帳單上這些綽號之人，伊不知這些人確實姓
    名。帳單是伊與乙○○在賣安非他命所用，但伊未賣海洛因。扣案記載電話號碼
    之標籤是乙○○所寫，伊謄寫在電話聯絡單各等語（見上更(一)字第六一七號卷第
    五一、九七、一四六頁）。對照以觀，足資認定扣案帳單是共犯乙○○及被告丙○○登記販賣毒品收入情形，且帳單上所謂「大仔」即是「大包」，亦即提供毒
    品供共犯乙○○販賣之貨主。又共犯乙○○、被告丙○○坦承為「大仔」販賣安
    非他命予不特定客戶，交易情形須記入帳單。
四、證人丁○○於警訊時供述：伊於八十八年七月間向綽號「阿來」者購買海洛因及
    安非他命，有二次在蘆洲市○○路一家統一超商外，各以五千元之價格向「阿來
    」購買海洛因。之後「阿來」說他未賣幾千元之安非他命，如果伊有需要，至少
    要買半兩以上安非他命，才要賣給伊，並留下伊小弟「黑豬」00000000
    00，讓伊直接與「黑豬」聯絡，伊自八月份開始，以每包半兩安非他命一萬元
    向「黑豬」購買。經伊指認「阿來」就是戊○○，「黑豬」就是乙○○。伊還知
    道綽號「排骨」與戊○○他們一起賣安非他命，因為「排骨」曾幫乙○○送安非
    他命來給伊。戊○○與伊朋友潘巧凌同居在台北縣蘆洲市○○路二０四巷八號一
    樓；於檢察官訊問時供述：伊打電話給「排骨」，要買半兩安非他命，約在蘆洲
    市○○路交易，「排骨」叫乙○○送來給伊。伊原來向「阿來」買，後來他說已
    交由乙○○及「排骨」做，並給伊他們電話，要伊自己與他們聯絡，伊買四、五
    次，每次半兩，均供自己用；八十八年七月間打電話給「排骨」，說要買安非他
    命，每次都買半兩一萬一千元，「排骨」就叫乙○○送到蘆洲三民路加油站給伊
    ，共買四次。海洛因是在八十八年七月間買一次二千元，只有一點點各等語（見
    本院調取之偵字第一九九七０號卷第七至九頁、第二四、三六頁、偵字第二００
    二九號卷第五０頁背面）。證人丁○○已明確證述自八十八年七月間起，即向被
    告戊○○、丙○○等人購買海洛因及安非他命。雖證人丁○○於原法院審理時證
    述：伊係向乙○○拿安非他命，未買過海洛因。偵查中係乙○○要伊講出「阿來
    」及「排骨」，伊不知道「阿來」及「排骨」有沒有賣毒品等語（見原審卷第三
    六、三七頁）。惟證人丁○○於警訊及檢察官訊問時就購買海洛因、安非他命情
    節，證述明確。而警訊時證人丁○○與共犯乙○○係分別製作筆錄，並無接觸機
    會等情，業據證人即承辦警員廖繼照結證明確（見原審卷第一一七、一一八頁）
    ，即共犯乙○○亦供述在警局時，其與丁○○分開作筆錄，並未與丁○○講話等
    情（見原審卷第一一八頁）。足認證人丁○○應不可能受共犯乙○○影響，而於
    警訊中故為誣指被告戊○○、丙○○參與。且依扣案帳單記載，「碰奶」即證人
    丁○○除多次購買「硬」（即安非他命，詳理由壹、六所述）外（見偵字第二０
    ０二九號卷第十七、十八、十九頁），尚有於八十八年八月十五日購買「軟」（
    即海洛因，詳理由壹、六所述），堪信證人丁○○確實自八十八年七月起有向被
    告戊○○等人購買海洛因情事。證人丁○○嗣後空言翻異前詞，應係迴護之詞，
    不能採取，併予敘明。證人丁○○於警訊中即證述向被告戊○○等人購買海洛因
    二次，每次五千元，是時距離購買時間較近，且未及顧慮其他因素，證詞自然較
    為正確可採。其嗣後於八十八年九月八日檢察官訊問時證述僅購買海洛因一次二
    千元等情（見偵字第二００二九號卷第五０頁背面），核與帳單之記載不符，應
    係日久記憶模糊，或事過境遷，有所顧慮，不敢據實陳述所致，應不足取，亦予
    指明。再證人丁○○於警訊及檢察官訊問時證述購買安非他命四次，金額各為一
    萬元，於台灣板橋地方法院檢察署八十八年度偵字第一九九七０號乙○○違反毒
    品危害防制條例案件檢察官訊問時證述：購買安非他命四、五次，共二兩，一次
    半兩，一萬一千元；於台灣板橋地方法院八十八年度訴字第一九四五號乙○○違
    反毒品危害防制條例案件審理時證述：購買四、五次，每次都買半兩，半兩一萬
    元，大部分都買半兩，有買過一次一兩，一萬九千元各等語（見本院調取之偵字
    第一九九七０號卷第三六頁背面、訴字第一九四五號卷第二八、二九頁），核與
    帳單記載「碰奶，硬一、五，三００００」、「碰奶，硬半一００００」、「碰
  奶，硬半一００００」、「碰奶，硬半一００００」、「碰奶，硬半一００００
    」不合。惟證人丁○○購買安非他命次數不少，加以事隔已久，難以期待其記憶
    無誤，加以證人丁○○或記憶模糊，或不知其重要性，或有所顧慮，而隨意陳述
    ，其正確性即有可疑。證人丁○○於八十八年七月間購買一千元安非他命一次部
    分，並無帳單之記載可資比對，且僅購買一千元，記憶較為深刻，應無記憶錯誤
    可能，逕以證人丁○○之證詞為據。其餘五次購買安非他命部分，因已有精確可
    信之帳單可資稽考，爰以帳單之記載為認定依據，而不採取證人丁○○粗略印象
    之證詞為據，同予指明。
五、共犯乙○○及被告丙○○一致供明扣案記載人名及聯絡電話標籤是共犯乙○○所
    寫，另記載人名及聯絡電話之電話聯絡單係由被告丙○○自標籤抄錄等情（見偵
    字第二００二九號卷第二０頁、本院卷第一四六頁）。其上明白記載「大仔」聯
    絡電話、呼叫器為「0000000000、0000000000」，而被告
    戊○○供承「0000000000」呼叫器係其同居女友潘巧凌交付供其使用
    ，在伊身上為警查獲等情（見偵字第二００二七號卷第十一頁、原審卷第一二一
    頁、上更(一)字第六一七號卷一第一六０頁、本院卷第一四三頁）。證人潘巧凌於
    本院前審審理時證述：伊於八十八年八月間與戊○○同居四、五天，就被抓，「
    0000000000」呼叫器係伊幫「大包」申請，「大包」就是「藥頭」（
    按指毒品供應者），是丙○○之老大，在販賣毒品。因伊積欠「大包」金錢，「
    大包」要伊替他申請呼叫器等語（見上更(一)字第六一七號卷一第一四五頁）。再
    「0000000000」呼叫器係潘巧凌於八十八年七月三十日所申請，申請
    人聯絡電話係0000000000，地址係台北縣蘆洲市○○路二０四巷八號
    一樓等情，有中華國際傳呼股份有限公司八十九年五月二十六日中總八九字第０
    五二六－一號函在卷可據（見原審卷第一六一頁）。而被告戊○○被搜索查獲持
    有毒品地點係台北縣蘆洲市○○路二０四巷八號一樓，而該處係被告戊○○之弟
    己○○於八十八年六月八日承租供被告戊○○居住等情，為被告戊○○於警訊中
    供明，並有租賃契約書影本附卷為證（見偵字第二００二七號卷第十頁背面、第
    三四至三七頁）。台北縣蘆洲市○○路二０四巷八號係被告戊○○被查獲時住址
    ，又「00000000」、「0000000000」係被告戊○○聯絡電話
    或呼叫器等情，亦經載明於被告戊○○警訊筆錄被訊問人年籍資料欄（見偵字第
    二００二七號卷第八、九頁），苟非被告戊○○自己陳述，衡情訊問警員亦無從
    憑以記載於警訊筆錄。證人潘巧凌、被告戊○○若僅同居四、五天，信無可能證
    人潘巧凌於八十八年七月三十日申請呼叫器時即填寫被告戊○○住處及聯絡電話
    ，堪信證人潘巧凌所謂因積欠「大包」金錢而替「大包」申請呼叫器使用等情不
    實，應係為被告戊○○申請使用。被告戊○○既使用「0000000000」
    呼叫器，而該呼叫器又為「大仔」所使用者，該呼叫器申請資料又與被告戊○○
    之資料符合，參以被告丙○○於警訊中即指稱帳單上「大仔」即被告戊○○，共
    犯乙○○於警訊及檢察官訊問時亦供述為被告戊○○將安非他命送交客戶，堪信
    共犯乙○○、被告丙○○販賣毒品之貨主「大仔」，即係被告戊○○無訛。
六、被告戊○○等人販賣毒品、客戶及金額，詳如附表一所示等情，除有證人丁○○
    上開供述可據外，並有扣案帳單可憑。帳單中記載交易毒品種類係以「軟」、「
    硬」代之，就「軟」、「硬」係代表何一毒品，被告戊○○於警訊中已供述「軟
    」係指海洛因，「硬」則係指安非他命（見偵字第二００二七號卷第十一頁背面
    ）。被告戊○○雖嗣後否認曾供述上情，惟被告戊○○警訊供述經本院前審勘驗
    警訊錄音帶結果，其內容與警訊筆錄記載相符等情，有勘驗筆錄在卷可據（見上
    更(一)字第六一七號卷二第四七頁），足徵被告戊○○確實有於警訊時供述「軟」
    係指海洛因，「硬」係指安非他命。被告戊○○警訊中上開自白，自得採為證據
    ，附此敘明。再參以海洛因係粉末狀，安非他命為結晶狀，其特性與「軟」、「
    硬」名之，並無不合。又扣案帳單上每日出貨數量結算，「軟」係以「錢」，「
    硬」係以「兩」為計算單位，以海洛因與安非他命價格懸殊，海洛因些微數量，
    即索價不貲，安非他命相較之下，價格低廉甚多，則於販賣時海洛因、安非他命
    依序以「錢」、「兩」為計價單位，亦合於交易情形。至於共犯乙○○於本院審
    理時雖堅稱：安非他命係結晶體，有時是整塊，分裝時把它敲碎，有些碎塊比較
    大，稱為「硬」，有些比較小塊，稱為「軟」。大塊結晶較貴，小塊結晶較便宜
    等語（見本院卷第一二一頁）。惟大塊結晶既然較貴，卻以「兩」為單位，小塊
    結晶既然較廉，卻以「錢」為單位，且重量有「錢」、「兩」差異，價格卻大體
    相當，於理不通。且同樣是安非他命，信無僅因結晶大、小，即致價格差異到以
    「錢」、「兩」計算價錢程度之理。再依八十八年八月十三日帳單記載，該日「
    軟」出貨四錢半，而「軟四分之一，五０００」有六筆，「軟半」有三筆。並參
    酌八十八年八月十四日帳單記載「軟伍，五０００」、「軟半，九０００」、「
    軟全，一七０００」、「軟全，一九五００」，「全二，半二，伍二，合計三．
    五」，「硬全，一七０００」，「硬半，九０００」，「硬一．五，三００００
    」，該日「軟」出貨三．五錢，而「軟伍」有二筆，「軟半」有二筆，「軟全」
    有二筆，該日「硬」出貨三兩，而「硬全」、「硬半」、「硬一．五」各一筆（
    見偵字第二００二七號卷第二一頁）。再被告丙○○、共犯乙○○均供述：「伍
    」是半之一半（見本院卷第一二三頁），可知「軟四分之一」即「軟伍」係「軟
    」重量四分之一錢即０．二五錢，價格五千元，「軟半」係「軟」重量０．五錢
    ，價格九千元，「軟全」係「軟」重量一錢，價格一萬七千元或一萬九千五百元
    ；「硬全」係「硬」重量一兩，價格一萬七千元，「硬半」係「硬」重量半兩，
    價格九千元，「硬一．五」係「硬」重量一．五兩，價格三萬元。則「軟」半錢
    價格為九千元，「硬」半兩價格為九千元，價格如此懸殊，豈有可能「軟」、「
    硬」均指安非他命，僅為結晶大小差異。共犯乙○○上開所述，應為畏罪卸責所
    為搪塞之詞，洵無足取，合予敘明。又被告丙○○於原法院審理時供述係向乙○○朋友「大包」購買海洛因供自行施用，未購買過安非他命（見原審卷第十六、
    十七頁）；其於本院審理時亦供述：帳單上客戶「坤」即係伊等語（見本院卷第
    四五、一０七頁）。而依卷附帳單影本可知，被告丙○○僅有購買「軟」之記載
    ，並無購買「硬」之情形，且每次購買金額為五千或九千元，則被告丙○○僅購
    買０．二五錢或０．五錢，而被告丙○○自承僅有施用海洛因，並未施用安非他
    命（見本院卷第一０六、一０七、一二三頁），且採取被告丙○○尿液經檢驗結
    果，有嗎啡陽性反應，而無安非他命陽性反應，有台北市立療養院煙毒尿液檢驗
    報告書在卷可證（見原審卷第九八頁）。則「軟」如係指安非他命，以其購買數
    量之少，被告丙○○所自稱係購買安非他命轉售他人以賺取差價供購買海洛因自
    用等情（見本院卷第一０七頁），即與事理不合。如被告丙○○因自己有施用海
    洛因習性，故購買海洛因施用，即合於事理。且被告丙○○既未施用安非他命，
    即不可能購買安非他命供自用。綜上所述，帳單上「軟」應係指海洛因，「硬」
    則係指安非他命，信可認定。
七、共犯乙○○於八十八年八月二十三日晚間十一時四十五分許，即被警員逮捕，惟
    帳單仍記載有於該日出售紀錄「碰奶，硬半一，阿宏，硬全一，一七０００，大
    胖軟伍一，五０００，春山，軟伍一，五０００」，帳單內容固有疑問。然共犯
    乙○○於本院審理時供稱：是收錢回來才記帳單，一般都是晚上結帳，如果結完
    帳，還有出去賣，就算隔一天。伊於八月二十三日即被警查獲，八月二十四日帳
    單可能係伊被查獲後，再有人來買安非他命，丙○○拿出去賣再記入帳單；被告
    丙○○供述：乙○○於八月二十三日結帳後，如果有人再來買，就算二十四日帳
    ，其實帳單上八月二十四日之帳均係八月二十三日所賣，只是係八月二十三日結
    帳後所賣各等語（見本院卷第一０四、一０五頁）。再參酌該帳單僅記載「碰奶
    ，硬半一」，並無金額之記載，而共犯乙○○於八月二十三日係前往與丁○○交
    易時，尚未收取金錢，即被逮捕，合於帳單於收回金錢後始記載金錢之作法，且
    該帳單確實有於八月二十三日經警安排，共犯乙○○欲出售半兩安非他命予丁○○情節。堪信帳單之記載，信而有徵，與實際交易情形，並無不合，可以採取。
八、扣案帳單始自八十八年八月十一日，終於八十八年八月二十四日，且係在台北縣
    蘆洲市○○路四二號二樓被告丙○○與共犯乙○○居住處所查獲，有搜索扣押證
    明筆錄之記載可按（見偵字第二００二七號卷第七頁）。而該處所係由被告丙○○具名於八十八年八月十七日承租，並支付押金二萬元等情，有卷附租賃契約書
    影本可按（見偵字第二００二七號卷第三０至三二頁）。而扣案八十八年八月十
    七日帳單確實有記載「房屋押金二萬元」字樣（見偵字第二００二七號卷第二０
    頁），且參酌被告戊○○亦供稱丙○○有向伊借三萬元，說要租房屋等語（見本
    院卷第二０六頁），足徵被告陳錦於警訊中坤指稱由被告戊○○支付租金等情，
    應可採取。被告丙○○於警訊中已指稱被告戊○○係貨主「大仔」，且帳單上明
    白記載「已入帳大仔」、「已入大仔帳」、「還要再給大仔」（見偵字第二００
    二九號卷第十七至十九頁），共犯乙○○亦指認「大仔」即「大包」即係貨主，
    堪信被告戊○○即係貨主「大仔」，與共犯乙○○、被告丙○○共同販賣毒品無
    訛。又共犯乙○○、被告丙○○雖僅承認販賣安非他命，惟帳單既記載販賣之毒
    品有「軟」、「硬」二種，且「軟」即係海洛因等情，已如前述。再參酌查獲之
    毒品海洛因合計超過一百公克，遠逾一般供自行施用所持有數量，又查獲分裝袋
    、研磨機、分裝匙、電子秤等一般供販賣毒品所使用工具，足認被告戊○○、丙○○及共犯乙○○共同販賣海洛因及安非他命無訛。
九、依證人丁○○供述及帳單之記載，被告戊○○等人販賣海洛因收入有六十一萬三
    千三百元，販賣安非他命收入有一百萬七千元，且出售對象頗多，復須以記載帳
    單方式為之，規模不小。又販賣毒品為重罪，如非有利可圖，被告戊○○等人信
    無甘冒刑責故為之理。被告戊○○等人係意圖營利而販賣海洛因及安非他命，亦
    可認定。
貳、本院對被告辯解所為判斷
一、訊據被告戊○○、丙○○均否認販賣毒品，被告戊○○辯稱：伊並非「大包」或
    「大仔」，販賣毒品事與伊無關。乙○○係對伊不滿，故於偵查中誣指伊，惟乙○○於法院審理時已為伊澄清；被告丙○○則辯稱：伊僅有受乙○○之託記載帳
    冊，並向乙○○購買些許安非他命販賣以賺取差價購買海洛因施用，乙○○販賣
    毒品，與伊無關各等語。
二、經查，共犯乙○○於警訊及檢察官訊問時指證被告戊○○供應毒品供販賣情節，
    有扣案帳單之記載可資佐證，且共犯乙○○、被告丙○○無法預期會被查獲販賣
    毒品，而預先寫就帳單用以陷害被告戊○○。共犯乙○○所為指證，信而有徵，
    殊非故為誣指可比，應可採取。共犯乙○○嗣後供述被告戊○○並未參與，乃迴
    護之詞，不能採信。
三、次查，被告丙○○苟未參與販賣毒品，何以帳單大部分係被告丙○○負責登記。
    再共犯乙○○於八十八年十二月二十三日晚間經警逮捕後，被告丙○○仍繼續販
    賣安非他命予「阿宏」、販賣海洛因予「大胖」、「春山」，有八十八年八月二
    十四日帳單可據（見偵字第二００二九號卷第十九頁）。被告丙○○如僅受託記
    帳，豈有可能未經共犯乙○○授意，即致販賣毒品，並自行記入帳單，堪信被告
    丙○○參與販賣毒品無訛。
四、綜上所述，被告戊○○、丙○○所辯，均乃卸責之詞，不足採信。是事證明確，
    被告戊○○、丙○○犯行均堪認定，應依法論科。
五、被告丙○○請求(一)傳訊負責搜索之警員廖繼照，以釐清扣案證物確切藏匿位置。
(二)傳訊房東林朝明，以究明當初接洽租屋狀況及乙○○是否有向房東索討押金。
    (三)請求查證0000000000行動電話何人申請使用，以證明乙○○確係申
    請使用人，丁○○係以該電話向乙○○聯絡購買毒品；被告戊○○、丙○○均請
    求傳訊證人丁○○以證明其證言並不實在。經查，在房屋內何處查獲扣案物品，
    及房屋承租情形，與被告丙○○有無犯罪之認定無涉。被告請求傳訊證人廖繼照
    、林朝明，核無必要。又共犯乙○○始終供認0000000000行動電話係
    其使用，且申請人並非即為使用人，故核無調查申請人必要。再證人丁○○經本
    院傳拘無著，且未在監、在押，有法務部在監、在押資料表、傳票、拘票在卷可
    據（見本院卷第一三二、一三七、一六八、一七一頁），本院無從傳訊，併予敘
    明。
參、論罪之理由
一、核被告戊○○、丙○○所為，除八十八年八月二十三日販賣安非他命予丁○○之
    犯行外，販賣海洛因部分，係犯毒品危害防制條例第四條第一項之販賣第一級毒
    品罪；販賣安非他命部分，係犯同條第二項之販賣第二級毒品罪。被告戊○○等
    人於八十八年八月二十三日販賣安非他命予丁○○部分，因丁○○係經警安排佯
    稱購買安非他命，並無購買真意，且安非他命尚未交付，尚屬未遂階段，係犯毒
    品危害防制條例第四條第五項、第二項之販賣第二級毒品未遂罪。被告戊○○等
    人持有第一級、第二級毒品之低度行為，應分別為販賣第一級毒品、第二級毒品
    之高度行為所吸收，不另論罪。
二、被告戊○○、丙○○二人與共犯乙○○就上開犯行，有犯意之聯絡及行為之分擔
    ，應論以共同正犯。其分別先後多次販賣第一級毒品、第二級毒品既遂及一次未
    遂犯行，均時間緊接，方法相同，且其所犯罪名之構成要件復屬相同，顯係基於
    概括之犯意，反覆為之，應各論以販賣第一級毒品、第二級毒品既遂之連續犯一
    罪，除販賣第一級毒品法定本刑為死刑、無期徒刑部分，依法不得加重外，就其
    餘法定本刑均依法加重其刑。雖公訴人就被告戊○○、丙○○販賣第一級毒品海
    洛因犯行，僅就八十八年七月間賣予丁○○部分起訴，另就被告販賣第二級毒品
    安非他命犯行亦僅就賣予「昌仔」、「大成」、「龍飛」、「春仔」、「春山」
    、「阿輝」、「大胖」及丁○○部分起訴，對於如附表一所示其餘販賣行為未據
    起訴，惟該未起訴部分與起訴部分有連續犯之裁判上一罪關係，為起訴效力所及
    ，本院自應併予審理，附此敘明。被告所犯販賣第一級毒品及販賣第二級毒品二
    罪間，犯意各別，犯罪構成要件不同，應分論併罰。
肆、本院撤銷原判決之理由
一、原判決以被告戊○○、丙○○罪證明確，據以論罪科刑，固非無見。惟原判決於
    事實及理由中記載被告連續販賣第二級毒品，但於主文中漏未記載連續，已有矛
    盾。又毒品危害防制條例第十九條第一項規定，犯第四條至第九條、第十二條、
    第十三條或第十四條第一項、第二項之罪者，其供犯罪所用或因犯罪所得之財物
    ，均沒收之，係採義務沒收主義，自應優先於刑法第三十八條第一項第二款、第
    三款規定而為適用。原判決既認定扣案之分裝袋、研磨機、分裝匙、電子秤、帳
    單及電話聯絡單等係被告所有供販賣第一級、第二級毒品所用之物，自應優先適
    用毒品危害防制條例第十九條第一項規定諭知沒收，乃竟依刑法第三十八條第一
    項第二款宣告沒收，自有違誤。
二、被告戊○○、丙○○上訴意旨，仍執前詞，否認犯罪，指摘原判決不當，提起上
    訴，雖無理由。惟原判決既有上開可議之處，即屬無可維持，應由本院予以撤銷
    。
伍、本院自為判決之理由
一、本院爰分別審酌被告之素行、犯罪之動機、目的，及被告販賣對象頗多，次數不
    少，所生危害不輕，並被告犯罪後未見悔意，一再飾詞圖卸，犯罪後態度不佳等
    一切情狀，就販賣第一級毒品犯行，各量處無期徒刑，並依法宣告褫奪公權終身
    ；另就販賣第二級毒品犯行，各量處被告戊○○有期徒刑十四年，被告丙○○有
    期徒刑十年，並均定其應執行之刑為無期徒刑，褫奪公權終身。
二、扣案如附表二編號一、二、三、五、六所示之海洛因、安非他命為查獲之毒品，
    應依毒品危害防制條例第十八條第一項前段，宣告沒收銷燬之；另附表二編號八
    至十二所示研磨機、分裝匙、電子秤、帳單、電話聯絡單等物，係被告戊○○等
    所有供犯販賣第一級、第二級毒品所用之物，爰依同條例第十九條第一項規定沒
    收；如附表二編號七、十三所示分裝袋，尚未使用於包裝毒品，係被告戊○○等
    人所有供犯罪預備之用，爰依刑法第三十八條第一項第二款規定沒收。如附表一
    所示販賣第一級毒品海洛因所得財物六十一萬三千三百元，販賣第二級毒品安非
    他命所得財物一百萬七千元，應依毒品危害防制條例第十九條第一項規定宣告沒
    收，如全部或一部不能沒收時，以其財產抵償之。至於扣案如附表二編號四所示
    之吸食器、注射針筒等物，係供施用毒品所用之物，與被告戊○○等人所犯販賣
    毒品罪無關，自不能宣告沒收，附此敘明。
陸、適用之法律
一、刑事訴訟法第三百六十九條第一項前段、第三百六十四條、第二百九十九條第一
    項前段。
二、毒品危害防制條例第四條第一項、第二項、第十八條第一項前段、第十九條第一
    項。
三、刑法第十一條前段、第二十八條、第五十六條、第三十七條第一項、第五十一條
    第四款、第三十八條第一項第二款。
本案經檢察官鄭富銘到庭執行職務。
中      華      民      國      九十一      年    十二    月    十三    日
                              臺灣高等法院刑事第二十庭
                                  審判長法  官  葉  麗  霞
                                        法  官  陳  孟  瑩
                                        法  官  李  錦  樑
右正本證明與原本無異。
如不服本判決應於收受送達後十日內向本院提出上訴書狀，其未敘述上訴之理由者並
得於提起上訴後十日內向本院補提理由書（均須按他造當事人之人數附繕本）。
                                        書記官  郭  台  發
中      華      民      國      九十一      年    十二    月    十七    日
附錄：本案論罪科刑法條全文
毒品危害防制條例第四條第一項、第二項
製造、運輸、販賣第一級毒品者，處死刑或無期徒刑；處無期徒刑者，得併科新臺幣
一千萬元以下罰金。
製造、運輸、販賣第二級毒品者，處無期徒刑或七年以上有期徒刑，得併科新臺幣七
百萬元以下罰金。
製造、運輸、販賣第三級毒品者，處五年以上有期徒刑，得併科新臺幣五百萬元以下
罰金。
製造、運輸、販賣專供製造或施用毒品之器具者，處一年以上七年以下有期徒刑，得
併科新臺幣一百萬元以下罰金。
前四項之未遂犯罰之。
